臺灣高等法院刑事判決　　　　　　　　93年度上訴字第2304號
　　上　訴　人
　　即　被　告　戊○○
　　指定辯護人　本院公設辯護人甲○○
上列上訴人因強盜等案件，不服臺灣板橋地方法院92年度訴字第
372號，中華民國93年6月30日第一審判決 (起訴案號：91年度偵
字第14450號、第20781號)，提起上訴，本院判決如下：
    主  文
原判決撤銷。
戊○○共同連續意圖為自己不法之所有，以恐嚇使人將本人之物
交付，累犯，處有期徒刑壹年貳月。
    事  實
一、戊○○曾有恐嚇、違反毒品危害防制條例等案件前科，其最
    近一次所犯違反毒品危害防制條例案件，經原審法院判處有
    期徒刑3月確定，於民國90年10月17日執行完畢。其與乙○○因案在監執行而認識，並互有往來，詎戊○○竟基於恐嚇
    取財及剝奪他人行動自由之概括犯意，藉代為協調催討不詳
    人士與乙○○之信用卡刷卡金錢糾紛，意圖為自己不法之所
    有，於91年1月31日，在位於臺北縣永和市○○路○段之「
    舒心饌」咖啡廳內，向乙○○之母丙○○恐嚇稱「乙○○因
    使用偽造信用卡之問題與他人發生紛爭，乙○○遭人捆綁毆
    打，須給付其新臺幣 (下同)150 萬元擺平此事，否則乙○○性命難保」等語，致使丙○○心生畏懼，而交付50萬元之
    臺北國際商業銀行永和分行之支票予戊○○。戊○○又基於
    剝奪他人行動自由及承前恐嚇取財之概括犯意聯絡，於91年
    2月8日凌晨2時許，夥同綽號阿欽、生仔、宏文及另二名真
    實姓名年籍均不詳之成年男子，至乙○○位於臺北縣永和市
    ○○路218巷11號2樓，以乙○○向警方檢舉綽號阿偉之姓名
    年籍不詳男子所為之不法犯行，係出賣阿偉為由，共同強行
    將乙○○押至臺北縣永和市○○○路60號8樓，限制剝奪其
    行動自由，並輪流毆打乙○○ (傷害部分未據告訴)，而恐
    嚇稱「若不簽發本票，要帶到三峽山區打斷腿，讓其好看」
    等語，使乙○○心生畏懼而簽發金額共1,930萬元之本票7紙
    (票據號碼分別為038656號、038654號、038653號、038662
    號、038661號、038659號、038658號；金額分別為130萬元
    、60萬元、150萬元、500萬元、500萬元、300萬元、290萬
    元；發票日均為91年2月8日)予戊○○。戊○○並於同日15
    時許，以電話向丙○○恐嚇稱「若不給付前次使用偽卡糾紛
    尚未付清之25萬元，將對乙○○不利」等語，並派遣不詳男
    子前往丙○○位於臺北縣永和市○○路218巷11號2樓住處，
    將丙○○載至同市○○○路60號8樓上址，丙○○見乙○○
    遭人毆打並限制行動自由，恐乙○○遭遇不測，而交付5萬
    元現金及20萬元支票予戊○○。
二、案經丙○○、乙○○分別訴由臺北縣政府警察局永和分局報
    請臺灣板橋地方法院檢察署檢察官偵查起訴。
    理  由
一、訊據上訴人即被告戊○○雖坦承上揭丙○○、乙○○分別交
    付現金、簽發本票或支票並提示兌現等情，惟否認有何恐嚇
    取財及剝奪他人行動自由之犯行，辯稱: 沒有在舒心饌咖啡
    廳時恐嚇丙○○，丙○○這張50萬元的支票是當場交給合作
    製作偽卡的人。91年2月8日當天我也是被阿欽、生仔、宏文
    這些人押去，我也是被害人，時間我不敢肯定，地點沒有錯
    ，先到永平路218巷11號2樓跟乙○○談，因為談的很大聲，
    怕被臨檢，後來換到環河東路60號8樓那邊，我沒有恐嚇乙○○。我有拿到1,930萬元的7張本票。這票是因為乙○○去
    檢舉阿偉，又跟阿偉的小弟說是我檢舉的，那些小弟找我，
    所以當天找乙○○對質，乙○○就開安家費給阿偉的家人，
    又因一個叫陳兆寶的為乙○○扛毒品的案件，也給他一筆安
    家費，我跟乙○○說，我們之間的債務算清楚，乙○○給我
    這些本票，630萬是給那些人的安家費，1,300萬元是給我的
    ，再加上之前的700萬元，就是等於用2,000萬元來結清之前
    的合作生意等等的債務關係。當天下午約了做偽卡的人，這
    個28萬元，是要給做偽卡的人，給他們後，他們也有簽收據
    給丙○○。當時本來是說給現金，但當時丙○○是開票，後
    來由我去調成現金拿給他們。當時在舒心饌是談好要賠偽卡
    的人75萬元，在舒心饌付了47萬元，再加上這次的28萬元，
    共75萬元云云。經查被告於91年2月8日夥同他人共同毆打乙○○，並妨害乙○○之自由及恐嚇其簽發7紙本票等情，已
    據乙○○於警訊、偵查及原審指述甚詳 (見91年度偵字第
    20781號卷第26、27頁，91年度偵字第14450號卷第60頁、原
    審卷一第95頁)，證人林偕山於偵查中亦證稱: 「 (問:91
    年2月8日戊○○有無夥同7、8位男子將乙○○帶到永和市○○○路60號8樓毆打乙○○，並叫丙○○付25萬元?) 當時我
    在現場，戊○○說乙○○與他合夥作生意賠很多錢，若不簽
    本票就打他，乙○○並非自願簽的，簽完後丙○○還來付25
    萬，因前一次信用卡尚有25萬元未付清。」 (見91年度偵字
    第14450號卷第203頁)被告亦供承有收取乙○○開立之7張本
    票，且於警訊中亦坦承有毆打乙○○ (見91年度偵字第
    20781號卷第6頁背面)，並據丙○○於警訊 (見91年度偵字
    第20781號卷第9頁)及本院亦均證稱其趕到現場，見被告以
    木棍毆打乙○○等情，此外並有乙○○所簽發之前開7紙本
    票影本在卷可稽，被告否認犯罪所辯，並無任何證據足證屬
    實，自無可採。又被告假藉乙○○與人因信用卡發生糾紛，
    而在前開時地向丙○○分二次，分別向丙○○恐嚇取得50萬
    元支票及5萬元現金、20萬元支票之事實，已據丙○○於警
    訊、偵查、原審及本院指訴在卷 (見91年度偵字第20781號
    卷第9、15、16、18、21頁，91年度偵字第14450號卷第62
    頁背面，原審卷一第97頁)，林偕山於偵查中亦證稱有見丙○○交付25萬元等情如前所述，另據丁○○於偵查中證稱「
    (問:91 年1月31日丙○○有無付錢?) 那時在永和市○○路
    ○段舒心饌咖啡館，戊○○向丙○○說乙○○因之前使用偽
    卡的事，由其出面擺平且把對方找來。在咖啡店內向丙○○
    要求一、二百萬元，若不就給乙○○難看」 (91年度偵字第
    14450號卷第171頁背面)，並分別於原審及本院證述在卷，
    而被告亦不否認有以處理偽卡之名義，向丙○○取得上開支
    票及現金，被告辯稱係為乙○○處理偽卡糾紛云云，惟其所
    辯並無任何證據足以佐證屬實，且縱乙○○確有所謂之偽卡
    糾紛，然與丙○○無關，被告何以得藉此向丙○○取財，是
    其顯然係假藉此一名義及利用丙○○與乙○○係母子之關係
    ，而恐嚇使丙○○擔心乙○○之安危致心生畏懼，而交付財
    物，是被告否認犯罪，所辯亦不足採。綜上所述，被告前開
    犯罪，事證明確，足以認定。本件事證已明，被告於原審聲
    請傳訊證人許貴村、葉毅宏及屋主劉先生，證明乙○○簽發
    本票係出於自願云云，即非有必要，而宋憲庠於原審到庭所
    述，亦不足以為有利於被告之證明。均附此敘明。
二、核被告戊○○所為，係犯刑法第346條第1項恐嚇取財罪及同
    法第302條第1項之剝奪他人行動自由罪。公訴意旨就被告強
    迫乙○○開立本票部分，雖認有同法第321條第1項第4款結
    夥三人以上強盜之情形，而成立同法第330條第1項之加重強
    盜罪。惟據乙○○於原審訊問時固陳稱當時伊被打的很害怕
    云云，惟亦供稱戊○○又說要帶伊到三峽山區打斷腿，伊就
    簽了7張本票給他們等語 (見原審92年6月5日訊問筆錄)。由
    此觀之，告訴人雖受到毆打，然尚不足以認定其已達不能抗
    拒之程度，應係被告恐嚇稱要帶到三峽山區打斷腿等語致心
    生畏懼而簽發本票，核與強盜罪之構成要件尚有不符，係犯
    同法第346條第1項之恐嚇取財罪，起訴法條應予變更。被告
    與綽號阿欽、生仔、宏文及另2名真實姓名年籍均不詳之成
    年男子，就此部分恐嚇取財及妨害自由犯行，有犯意聯絡及
    行為分擔，應論以共同正犯。被告先後多次恐嚇取財犯行，
    時間緊接、構成要件相同，顯係基於概括犯意反覆為之，應
    依連續犯論以一罪，並加重其刑。至被告所犯剝奪他人行動
    自由罪，在於遂行其恐嚇取財之目的，是所犯上開二罪間，
    亦有方法與目的之牽連關係，應從一重以連續恐嚇取財罪論
    處。被告有如事實欄所載之論罪科刑執行情形，此有本院被
    告全國前案紀錄表在卷可稽，其於有期徒刑執行完畢後，5
    年內再犯本件有期徒刑以上之罪，為累犯，應依刑法第47條
    規定加重其刑。
三、不另為無罪諭知部分:
  (一)公訴意旨另以: 被告另有如下之恐嚇取財，妨害自由及強盜
    犯行: 1.戊○○承租丙○○所有位於臺北縣永和市○○路
    218巷11號4樓之房屋，因未按時繳交租金，丙○○遂寄發存
    證信函請其繳納，戊○○心生不滿，竟基於為自己不法所有
    之概括犯意，於90年11月6日10時許，在臺北縣永和市○○
    路218巷11號2樓，向丙○○恐嚇稱「須給付300萬元，始願
    搬離住所，否則將槍殺乙○○ (丙○○之子)」等語，致使
    丙○○心生畏懼，而交付55萬元現金，及金額分別為100萬
    元及50萬元之支票，金額共計205萬元。2.戊○○承前揭恐
    嚇取財之概括犯意，於同年11月7日11 時許，在臺北縣永和
    市○○路218巷11號4樓，向丙○○恐嚇稱「因前次給付之金
    額太少而不願搬家，若不付款將槍殺乙○○，且每日按電鈴
    要錢」等語，致使丙○○心生畏懼，而交付130萬元現金予
    戊○○。3.90年12月間某日，在臺北縣板橋市某處，戊○○
    再承前揭恐嚇取財概括犯意，向乙○○恫嚇稱「友人 (綽號
    「阿偉」之不詳男子)所有之皮包遭其所侵占，若不簽發本
    票供作擔保，將被帶到三峽山區打斷腿，不要自討苦吃，否
    則麻煩很多」等語。致使乙○○心生畏懼，而於該處簽發本
    票2紙 (票據號碼分別為682504號、682502號；金額分別600
    萬元 (起訴書誤載為60萬元)、100萬元；發票日分別為90年
    10月25日、90年11月20日)予戊○○。4.戊○○另行基於剝
    奪他人行動自由及強盜之概括犯意聯絡，於91年1月1日，夥
    同數名真實姓名年籍不詳之成年男子，至乙○○之友人丁○○位於臺北縣永和市○○路218巷11號4樓之住處 (戊○○搬
    離後即由丁○○承租該處)，又共同強行將丁○○帶往臺北
    縣中和市○○路某大樓之11樓內，限制其行動自由，並強迫
    丁○○簽寫切結證明書及切結承諾書，以資證明丙○○及乙○○之前開債權債務關係，且該數名真實姓名年籍不詳成年
    男子亦在旁做勢拆卸槍枝，致使丁○○不敢抗拒而讓戊○○
    強行取走其放置於手提包內之現金9萬元。
  (二)訊據被告雖坦承上揭丙○○、乙○○分別交付現金、簽發本
    票或支票並提示兌現等情，惟否認有何恐嚇取財及剝奪他人
    行動自由之犯行，分別辯稱：1.這一筆55萬現金及2張票，
    是丙○○交給丁○○，放在丁○○身上，這是丙○○拜託我
    和丁○○一起去解決乙○○在外面欠人家的錢的問題給我們
    的，一直放在丁○○的身上。交給我的時間是在90年11 月6
    日當天的下午，地點是在臺北縣永和市○○路218巷11號2樓
    。後來55萬元的現金是給馬曲，票就到銀行領現金出來後，
    付給乙○○指定的欠錢的其他人，其中有10萬元至20萬元左
    右是給丁○○的佣金，我沒有收到任何佣金。2.丙○○是交
    給100萬元左右，是不是現金或票，我現在忘了。時間是在
    90年11月7日下午2點多左右，地點沒有錯。交給我的原因是
    乙○○撞壞馬曲的車子，我去協調，因為後面還有一些債務
    要處理，所以丙○○給我這筆錢來處理這些事情。後來丙○○說這些債務不處理了，這些錢抵作乙○○欠我的債務，中
    間又扣了租金、押金等錢。3.乙○○簽這2張本票給我，1張
    100萬、1張600萬元，簽給我的地點是在臺北縣永和市○○
    路218巷21號2樓 (11號、21號是前後棟，都是乙○○他們家
    的)，給我的時間我忘記了，這2張票是因為和我合作生意，
    因為錢都是乙○○在管理，清算時發現公款被乙○○用掉，
    不只是600萬元，那天他先開給我600萬元的本票，後來乙○○再跟我借100萬元的現金，後來有開1張100萬元的本票給
    我，這2張票是不是在同一天簽的，我再想一下，但都是在
    同一個地點開的。4.切結承諾書、切結證明書是丁○○自己
    寫的，我沒有強迫他寫，寫的地點是在臺北縣永和市○○路
    218巷21號2樓、11號4樓，先在一處寫了一點，後來又去另
    外一處寫完，後來綽號阿偉有將切結書、承諾書交給我。丁○○上次開庭時有說我沒有搶他的7萬8千多元，也沒有帶他
    到起訴書所說的那個地點。時間應該是在91年1月10日左右
    。當時丁○○他們在油漆，丙○○有交給丁○○20萬元，後
    來丁○○給我的7萬8千多元，不是9萬元，7萬我放在身上，
    8千元乙○○拿走，隔天乙○○跟阿偉買10部電腦，共7 萬
    元，電腦是阿欽託阿偉賣的，後來阿偉來找我拿這7萬元，
    當作買電腦的錢等語。
  (三)按犯罪事實應依證據認定之，無證據不得認定犯罪事實，刑
    事訴訟法第154條第2項定有明文。而認定不利於被告之事實
    ，須依積極證據，苟積極證據不足為不利於被告事實之認定
    時，即應為有利於被告之認定，更不必有何有利之證據 (最
    高法院30年上字第816號判例)；認定犯罪事實所憑之證據，
    無論直接或間接證據，其為訴訟上之證明，須於通常一般之
    人均不致有所懷疑，而得確信其為真實之程度者，始得據為
    有罪之認定，倘其證明尚未達到此一程度，而有合理之懷疑
    存在時，無從為有罪之確信時，尚不得為不利於被告之認定
    。又認定犯罪事實應依證據，為刑事訴訟法所明定，故被告
    否認犯罪事實所持之辯解，縱屬不能成立，仍非有積極證據
    足以證明其犯罪行為，不能遽為有罪之認定。(最高法院76
    年度臺上字第4986號、30年上字第18301號判例可參)
  (四)經查:
  1.被告陳稱伊與告訴人乙○○間有生意之合作關係、金錢糾紛
    ，於本院更陳稱伊與乙○○是詐騙公司，向廠商騙產品云云
    。雖乙○○否認與被告有合夥事業，然參之另告訴人丁○○
    於偵查中稱被告與乙○○在臺中做生意 (見91年度偵字第
    14450號卷第172頁)，於原審經辯護人問以是否知道被告與
    乙○○合作生意的事，陳稱「有聽說，詳細情形我不了解」
    (原審卷一第113、114頁)。另據證人柯美玲及林雅惠於原審
    亦均證稱被告與乙○○有一起做生意、及金錢往來等情 (原
    審卷二第38、39、40頁，第109至113頁)，林偕山於偵查中
    亦稱被告與乙○○有做生意 (91年度偵字第14450號卷第204
    頁)。雖以上個各員對被告與乙○○間究合作何種生意，均
    稱不清楚，然參之其等所述，堪信被告所稱，與乙○○間有
    合作關係及金錢往來屬實。合先說明。
  2.對於上開(一)3.之部分，乙○○於原審雖指稱「票我是在阿偉
    的朋友位在板橋的住處簽下本票並當場交給戊○○的。後來
    戊○○有去法院聲請強制執行。他們先約我去景平路，後來
    綽號阿偉的將我帶到那邊，那裡有蠻多人的，叫什麼名字我
    不知道，只知道有綽號生仔、阿欽、宏文的在那邊，阿偉以
    前有一個皮包放在我家裡，因為時間久了，我也忘了這件事
    ，皮包裡面只有一些證件，沒有錢，戊○○就利用這個藉口
    強迫我簽本票」 (原審卷一第93頁)。然查乙○○因本件票
    據事件，於原審法院提起民事訴訟，訴請確認本票債權不存
    在，其陳述以:90 年12月間，被告藉口其綽號「阿偉」友人
    之皮包為原告所侵占，誆騙原告簽發本票2紙，供作擔保。
    經查，乙○○雖主張其係遭詐欺或脅迫而簽發該2紙本票，
    惟其於原審民事庭陳稱：「我簽該2張本票，是因為戊○○
    說阿偉的皮包在我的住處，被我侵占，要我負責... 因為阿
    偉帶很多人，阿偉說如果我不拿錢出來擺平的話，阿偉的面
    子不好看，本來我只同意要付50萬元，阿偉就說不行，阿偉
    就拿棒球棒往我的腿砸。後來被告戊○○就出面帶我去板橋
    的另外一個地點談，被告戊○○說我到底要拿多少錢出來，
    我說我回去跟我媽媽拿，後來我跟戊○○有談好150萬元來
    解決這件事情。簽700萬元的2張本票，戊○○說我付了150
    萬元之後，他會把該2張本票還給我。我跟戊○○談金額的
    時後，只有我們兩個在場，戊○○說如果我不簽本票的話，
    我的麻煩會很多，我認為花錢消災，息事寧人，賠錢算了，
    所以我才簽那2張本票，當150萬元的2張支票兌現之後，我
    91年1月14日到板橋要跟戊○○取回原證一兩張本票回來，
    正在等阿偉及戊○○時，我被警方臨檢，有移送毒品案件到
    地檢署，隔天交保，我問戊○○，他說該2張本票已經銷燬
    。」等語，此有原審民事庭91年9月26日言詞辯論筆錄可徵
    。是依乙○○上開所言，其簽發2紙本票係為擔保面額共計
    150萬元2紙支票之兌現而簽發，而乙○○簽發2紙本票時，
    僅有其與被告二人在場，當時其簽發2紙本票是基於「我認
    為花錢消災，息事寧人、賠錢算了」之意思而簽發，尚難認
    為有何遭詐欺或脅迫之情形，有原審民事判決及民事庭筆錄
    在卷可稽 (原審卷一第78頁以下、原審92年度重訴字第473
    號民事判決、91年度偵字第14450號卷第240頁以下)。丁○○於原審亦證稱阿偉遺失皮包，認為是乙○○幹的，要找乙○○負責等情 (原審卷一第114至115頁)。綜上所述，雖尚
    不足以證明被告所辯為真實，然亦無足以認被告就此一部分
    確有恐嚇取財之行為。至於上開(一)1.2.部分，依乙○○前開
    於民事庭所陳，因為阿偉帶很多人，阿偉說如果我不拿錢出
    來擺平的話，阿偉的面子不好看，本來我只同意要付50萬元
    ，阿偉就說不行，阿偉就拿棒球棒往我的腿砸。後來被告戊○○就出面帶我去板橋的另外一個地點談，被告戊○○說我
    到底要拿多少錢出來，我說我回去跟我媽媽拿，後來我跟戊○○有談好150萬元來解決這件事情。」 (原審卷一第85頁
    、91年度偵字第14450號卷第240頁以下)被告於原審亦稱「
    阿偉問乙○○說你如何賠償我皮包的事情，乙○○說要他賠
    50 萬元，阿偉說不夠，乙○○後來說賠償500萬元，阿偉才
    同意，後來我幫乙○○跟阿偉說不要賠那麼多錢，阿偉同意
    說只要賠200萬元。乙○○就開一張600萬元、一張100萬元
    的本票給我，他將本票交給我，他自己就回去跟丙○○拿錢
    ，後來丙○○拿了一張100萬元、一張50萬元的支票即起訴
    書犯罪事實一的支票給我，後來這150萬元的支票就交給阿
    偉，阿偉有去領了100萬元的票，並將50萬元的票給我。後
    來我拿本票去聲請本票裁定。」 (原審卷一第94頁)、「這2
    張支票是乙○○去向丙○○拿到票後，乙○○再拿到板橋中
    正路剛才所講的地方拿給阿偉」 (同上卷第96頁)，而乙○○於原審亦陳稱「我向丙○○拿了支票後，我在當天就在我
    臺北縣永和市○○路218巷11號2樓的家裡將支票拿給戊○○
    。這2張支票是他們要我賠償犯罪事實三那2張本票的金額，
    他們只要我這150萬元就解決掉700萬元本票的事。」 (同上
    卷第96頁)，丁○○於原審經辯護人詢問以300萬元分幾次給
    ，答稱「分2次，第一天即11月6日付205萬元，其中55萬元
    現金是處理馬曲的事情，另外2張支票100萬、50萬元是戊○○拿去處理他跟乙○○之間的事情，戊○○說不是講好300
    萬元嗎? 還差150萬元，叫我第二天再去補足，向丙○○說
    還不夠，丙○○後來和我去銀行領了150萬元，就一起去找
    戊○○，後來將130萬元交給他，二天一共是335萬元。」 (
    同上卷第115至116頁)，於警訊及偵查中亦稱90年11月6日之
    現金55萬元是給「馬曲」的等語 (91年度偵字第20781號卷
    第34頁、91年度偵字第14450號卷第171頁)。另查證人吳澤
    斌即「馬曲」於偵查中亦證稱伊車子被乙○○撞壞，伊拿到
    現金55萬元修理費等語 (91年度偵字第14450號卷第230頁)
    ，丙○○對交付上開(一)1.2.部分之款項，雖於警訊、偵查中
    均稱係出於被告之恐嚇云云，然其於本院審理中則證稱「他
    (被告)跟我兒子 (乙○○)恐嚇」，並未有直接對伊恐嚇等
    語。又丁○○於本院審理中證稱伊由乙○○而認識戊○○，
    對本件前開付款有參與，係因乙○○不太敢跟他媽媽拿錢，
    我就跟他媽媽講，他媽媽聽了希望我幫忙處理，300萬元是
    解決乙○○在外一切行為等語。綜合以上所述，均足認被告
    與乙○○確有交往及金錢糾葛，丙○○所稱被告對伊恐嚇等
    情，並無確實證據可以證明，而丁○○所稱被告恐嚇丙○○
    等情，亦難認係親自聽聞，均無從為不利於被告之認定，因
    此，丙○○之付款係為解決乙○○之困境，無從證明係出於
    被告之恐嚇，亦無從認被告對上開部分有恐嚇取財之犯行。
    對於上開(一)4.部分，告訴人丁○○於警訊、偵查及原審訊問
    時雖稱是被強迫而簽立切結證明書及切結承諾書，並有該2
    份文書之影本在卷可查，查此部分除丁○○之指訴外，並無
    其他證據證明被告有強迫之行為，且丁○○於原審則又陳稱
    「皮包的失主阿偉去乙○○家找他聊天，離開時丟了一個皮
    包.... 隔了一段時間之後我打掃房間，發現一個不是乙○○的皮包.... 第二天我就問乙○○，乙○○說沒有你的事
    ，你不要管，後來戊○○說.... 阿偉找皮包，發現是乙○○幹的，現在乙○○躲起來，問我怎麼樣可以找到乙○○，
    我說找不到，他說等一下阿偉會過來，你要小心一點講話，
    後來阿偉帶了一些朋友過來，問我說找不找得到乙○○，我
    說我找不到，乙○○的朋友綽號叫十八的到了該地，阿偉請
    十八幫忙找，叫乙○○來處理，後來阿偉、十八等人都離開
    ，剩下戊○○及他的小弟、林偕山及我，戊○○要我簽一張
    切結證明書，寫好了之後，就到中和去，再簽下切結承諾書
    。那時戊○○說我沒有跟丙○○講清楚，要我寫證明書證明
    說300多萬元只是解決一部分事情的錢，並不是全部。簽這2
    份切結書時我沒有被毆打，在阿偉來之前，他跟我講說，阿
    偉不是開玩笑的，他會把我們帶到三峽打斷腿，在寫的時候
    ，阿偉還在四樓的房間走來走去，什麼時候走的我不知道，
    我感受到壓力才簽的。那時乙○○的事情已經談完了，他就
    接下來用阿偉壓迫我讓我簽證明書，這是我的感受，戊○○
    是說阿偉這個人怎麼樣怎麼樣，並不是說他要對我怎樣怎樣
    。」 (原審卷一第114至115頁)，據此已難認丁○○係出於
    被告之脅迫而簽立該2份文書。另查: 告訴人丁○○雖稱有
    人在旁作勢拆卸槍枝等情，惟本件並未在被告身上或其他處
    所扣得任何槍枝，復為被告所否認，尚難僅憑丁○○之指訴
    ，即遽論被告持有改造手槍。且丁○○於原審訊問時稱：在
    91年1月20幾日，被告帶了一些人來找我，說要找丙○○溝
    通信用卡的事情，因為他找不到乙○○，苦瓜把我推上車，
    載我去找丙○○，後來在丙○○住家的巷口找到丙○○，我
    的皮包是放在永平路218巷11號2樓門口，苦瓜說他在那邊等
    著，後來回來後，上去4樓，苦瓜將皮包還給我，我還來不
    及點，戊○○就把皮包內的9萬元拿走.. 我們從丙○○家回
    來是坐戊○○開的車，到4樓油漆的地方，苦瓜從外面走進
    來將皮包丟在地下，叫我點一下，戊○○將皮包拿起來，知
    道裡面有錢，說錢是他的，乙○○欠他很多錢，都還不完，
    戊○○就將9萬元左右的現金拿走。我說你怎麼可以把錢拿
    走，現場還有林偕山、苦瓜等人，戊○○在數錢，苦瓜跟戊○○說他欠錢，戊○○就丟了5,000元給他，林偕山還趴在
    旁邊休息抽煙，戊○○也給了他1,000元，也丟了1,000元給
    我，他丟在地上我們的面前我沒有拿。這筆錢是油漆的錢，
    之前丙○○有給我20萬元，處理包括油漆錢及乙○○在外欠
    的修車的費用、水電費等，剩下9萬元左右 (原審92年7月3
    日訊問筆錄)。據此，則此部份係姓名年籍不詳綽號「苦瓜
    」之成年男子將皮包丟在地上後，丁○○還未收受，即為被
    告取走。且被告就取走上開皮包內9萬元一節，並無使用強
    暴脅迫之方法，丁○○自亦無不能抗拒之情，核與刑法強盜
    罪之構成要件尚屬有間。
  (五)綜上所述，尚不足以證明被告有上開公訴意旨所指之犯行，
    惟公訴人認此部分與前開有罪部分，分別有裁判上一罪之關
    係，故均毋庸另為無罪之諭知。
四、原審固非無見，惟查原判決就上開不另為無罪諭知部分，除
    被告向丁○○取得9萬元部分外，均認已分別構成犯罪，而
    予論罪科刑，自有未合。被告上訴否認犯罪，固非全部可採
    ，惟就原判決上開認定不當部分，即非無理由，自應由本院
    將原判決撤銷改判。爰審酌被告之素行、犯罪之動機、手段
    、與被害人之關係、犯罪所生之危害，及犯罪後之態度等一
    切情形，量處如主文第2項所示之刑。又丁○○於原審審理
    期間庭呈並扣案之木棍一支，丁○○雖稱係被告實行傷害犯
    行所用之物，惟查該木棍既非被告用以剝奪丁○○行動自由
    所用之物，且傷害部分亦未據丁○○提起告訴，亦非違禁物
    ，爰不予沒收之宣告，附此敘明。
據上論斷，應依刑事訴訟法第369條第1項前段、第364條、第299
條條第1項前段、第300條，刑法第28條、第56條、第302條第1項
、第346條第1項、第55條、第47條，罰金罰鍰提高標準條例第1
條前段，判決如主文。
本案經檢察官張秋雲到庭執行職務。
中　　華　　民　　國　　94　　年　　5 　　月　　24　　日
                  刑事第十五庭審判長法  官  陳榮和
                                    法  官  張正亞
                                    法  官  蔡國在
以上正本證明與原本無異。
如不服本判決，應於收受送達後十日內向本院提出上訴書狀，其
未敘述上訴之理由者並得於提起上訴後十日內向本院補提理由書
（均須按他造當事人之人數附繕本）。
                                    書記官  耿鳳君
中　　華　　民　　國　　94　　年　　5 　　月　　24　　日
附錄：本案論罪科刑法條全文
刑法第302條：
私行拘禁或以其他非法方法，剝奪人之行動自由者，處5年以下
有期徒刑、拘役或300元以下罰金。
因而致人於死者，處無期徒刑或7年以上有期徒刑，致重傷者，
處3年以上10年以下有期徒刑。
第1項之未遂犯罰之。
刑法第346條：
意圖為自己或第三人不法之所有，以恐嚇使人將本人或第三人之
物交付者，處6月以上5年以下有期徒刑，得併科1000元以下罰金
。
以前項方法得財產上不法之利益，或使第三人得之者，亦同。
前2項之未遂犯罰之。
